【裁判字號】    97,台上,263
【裁判日期】    970117
【裁判案由】    違反公職人員選舉罷免法
【裁判全文】
最高法院刑事判決              九十七年度台上字第二六三號
上  訴  人  台灣高等法院檢察署檢察官
被      告  甲○○
上列上訴人因被告違反公職人員選舉罷免法案件，不服台灣高等
法院中華民國九十六年九月二十七日第二審更審判決（九十六年
度上更(二)字第四二四號；聲請簡易判決處刑案號：台灣板橋地方
法院檢察署九十三年度偵續字第九二號），提起上訴，本院判決
如下：
    主  文
上訴駁回。
    理  由
按刑事訴訟法第三百七十七條規定，上訴於第三審法院，非以判
決違背法令為理由，不得為之。是提起第三審上訴，應以原判決
違背法令為理由，係屬法定要件。如果上訴理由狀並未依據卷內
訴訟資料，具體指摘原判決不適用何種法則或如何適用不當，或
所指摘原判決違法情事，顯與法律規定得為第三審上訴理由之違
法情形，不相適合時，均應認其上訴為違背法律上之程式，予以
駁回。本件檢察官上訴意旨略稱：(一)證人湯政道於偵查中（距案
發後二月餘）就「0000000000號手機有借人用? 」證
稱：很多等語；並證稱：該號手機是其所用，00000000
號電話是其店之電話，被告甲○○為其兄，不確定被告是否在民
國九十一年五月二十五日使用其電話等語。湯政道於案發後二月
餘作證時，其記憶較清晰，猶表示其0000000000號手
機借很多人用，不確定甲○○是否在九十一年五月二十五日使用
其電話，而於案發後五年餘，原審審理時作證，證述其行動電話
不曾借予他人使用云云，其證言前後不一，原審逕採取湯政道於
審判中（距案發後已五年餘）之證言，而未說明其於偵查中之證
言有何不可採之理由，即有判決違背經驗法則與理由不備之違法
。(二)證人陳德煌於九十一年六月二十日偵查中供稱：「（檢察官
問：派出所時有指認？）很像甲○○，我只見面不到一分鐘，不
敢確定」等語，惟依警詢筆錄，並無其曾指認被告之記載，則其
於派出所究以何方式指認，原審並未調查。嗣其於同年八月二十
六日偵查中供稱：對請其發文宣（即傳單）者有點印象等語。於
同年九月四日偵查中供稱：「五月二十三日我碰到他（指被告）
，他叫我留手機給他，他叫我發的，是甲○○沒錯」等語，顯見
陳德煌於派出所及九十一年六月二十日偵查時，因尚未見到被告
本人，故無法作明確之指認，直至被告到庭時，陳德煌始得為明
確之指認，其先後供述並無不符。原判決以陳德煌上開供述前後
不一，而為有利於被告之認定，有違經驗法則等語。
惟查：本件原判決維持第一審諭知被告無罪之判決，駁回檢察官
在第二審之上訴，係以被告堅決否認有違反公職人員選舉罷免法
第九十二條之犯行，辯稱：扣案之文宣非伊所製作，且伊並未自
稱「鄭先生」與陳德煌接洽，又伊從未使用過湯政道之電話，亦
無散發上開文宣等語。證人王達傑於偵查中供稱：「（派出所時
有指認？）陳德煌說很像，我不認識他，我只看到側面」，及證
人陳德煌所供：「很像甲○○，我只見面不到一分鐘，不敢確定
」（見選偵字第四五號卷第四四頁），嗣又明確指稱：「（九十
一年）五月二十三日我碰到他（指被告），他叫我留手機給他，
他叫我發的，是甲○○沒錯」（見同上卷第九二頁背面）等語。
證人王達傑既不能指認，證人陳德煌先後所供不符，且最初說不
敢確定，嗣又能指認，與常情不符，均不足採為對被告不利之證
據。至被告於偵查中雖供稱：「這個案子，我有與對方說過，我
並沒有指名」等語（見選偵字第四五號卷第九六頁背面，九十一
年十月十五日偵查筆錄），然此段語句，被告質疑其真意係「文
宣內沒有指名」，非筆錄所記之「我並沒有指名」，並聲請勘驗
該次偵查錄音帶，惟該期日之錄音帶並無留存，則當日偵查筆錄
所記之「我並沒有指名」之語，是否出自被告之真意，亦難確認
。況證人陳德煌之指證有瑕疵，證人王達傑亦未能指證係被告所
為，已如上述；且與陳德煌聯繫之電話，亦均非被告所持有行使
，則尚難僅憑被告曾供稱：其沒有指名一語，即認定被告有檢察
官所指之犯行，因認不能證明被告犯罪，已敘述其憑以論斷之心
證理由。並說明：(一)、湯政道於原審審理時結證：其行動電話不
曾借給他人使用等語；其於偵查中證稱：被告於九十一年五月二
十五日亦不曾用其店內之電話，被告很少來店中等語，足見被告
並非使用該二支電話（指前揭0000000000、0000
0000號）之人。(二)、陳德煌於第一審審理時就「那支市內電
話（指00000000號）是你的手機來電顯示，還是他主動
留給你？」證稱：「是來電顯示，但我也有打這支電話給他。」
又證陳：拿文宣的當天有聯絡，前一天或前兩天也是有聯絡，聯
絡的人和拿文宣的人是不同的人各等語。是從接洽到陳德煌拿到
文宣資料，尚且有多次之聯絡，而陳德煌復有撥打設於被告之弟
湯政道動物醫院之市內電話。而該市內電話是湯政道醫院內所設
，則依常情被告若真係與陳德煌聯繫之人，當無必要留有其平時
作息無關之地方之市內（原判決誤寫為室內）電話，且據陳德煌
所證，其亦曾打電話至該市內電話聯絡，依此則陳德煌打電話去
時，該留電話之人定在該醫院內，惟以被告並非該醫院之醫師，
亦非醫院內之職員，殊無留滯其弟之醫院等待陳德煌電話之理，
因而該電話號碼留給陳德煌，反為有利於被告之事證。又警卷內
並無「甲○○」之口卡片附卷，足見警員並無提出「甲○○」之
口卡片讓陳德煌指認，且若有讓其指認，陳德煌當不可能於警詢
筆錄稱係某位自稱「姓鄭」之先生讓他發送。再若有指認，警員
亦會通知「甲○○」到案詢問。不可能至檢察官偵查始於九十一
年八月九日傳喚被告之弟湯政道，再於同年八月二十六日及九月
四日傳喚被告，亦見陳德煌所言在派出所時即有指認，並不實在
。陳德煌於警詢中先證稱與其聯繫散發文宣事宜及實際交付文宣
之人均係一名自稱姓鄭之男子，嗣於第一審審理中則改稱與其聯
繫及實際交付文宣之人係不同之人，顯然前後矛盾；況其於第一
審審理中既均無法明確指認與其聯繫及實際交付文宣之人是否均
為被告，又何以如此肯定二者係不同之人？被告是否曾化名鄭姓
男子與陳德煌聯繫？亦無從釐清，是依陳德煌於警詢及第一審審
理中之證述，難憑以認定被告之犯行。檢察官未能提出足資認定
被告有被訴犯行之證據，依現存證據，無從獲得被告有罪之心證
等理由綦詳。原判決所為論述，核與卷證資料相符，從形式上觀
察，並無違背法令之情形。按證據之取捨及證據證明力之判斷，
俱屬事實審法院之職權，茍無違背證據法則，自不能指為違法。
查：原審採取證人湯政道於原審作證之證言，本屬其證據取捨之
職權合法行使，尚難以其未採證人先前於偵查中之證言，即得任
意指摘為違背經驗法則。況卷查證人湯政道於九十一年八月九日
偵查中雖證稱：0000000000（偵查筆錄誤載為000
0000000）號手機有借很多人用云云，及就被告於九十一
年五月二十五日有無借用00000000號電話一節，證稱：
「沒有，他很少來店中，不確（定）他有用我電話。」等語（見
選偵字第四五號卷第七四頁）。依其前開偵查中之證言，亦不足
以證明被告確有借用該二支電話之事實，並進而為被告不利之認
定。原審就此縱未說明，然因不生影響於判決之結果，上訴意旨
執以指摘，依刑事訴訟法第三百八十條之規定，仍不得為適法之
第三審上訴理由。其餘上訴意旨，係就原審已於判決內詳述其證
據取捨、判斷之理由，或職權之適法行使，依憑己意而為指摘，
核與法律規定得為第三審上訴理由之違法情形，不相適合，應認
其上訴違背法律上之程式，予以駁回。
據上論結，應依刑事訴訟法第三百九十五條前段，判決如主文。
中    華    民    國  九十七  年    一    月   十七   日
                      最高法院刑事第十二庭
                          審判長法官  邵  燕  玲
                                法官  李  伯  道
                                法官  孫  增  同
                                法官  吳      燦
                                法官  李  英  勇
      本件正本證明與原本無異
                                      書  記  官
中    華    民    國  九十七  年    一    月  二十三  日
                                                      Ｑ


司法院資訊處製作；財團法人民間司法改革基金會備份。
